臺灣板橋地方法院刑事判決　　　　　96年度易字第1791號
公　訴　人　臺灣板橋地方法院檢察署檢察官
被　　　告　甲○○
上列被告因違反毒品危害防制條例案件，經檢察官提起公訴（96
年度毒偵字第4580號），本院判決如下：
    主  文
甲○○施用第二級毒品，累犯，處有期徒刑玖月。
    事  實
一、甲○○有下列前科：
(一)、於民國93年間因施用毒品案件，經本院以93年度易字第379
    號刑事判決處有期徒刑8 月確定，及因竊盜案件，經本院以
    93年度易字第920 號刑事判決處有期徒刑9 月確定，並入監
    接續執行上開罪刑，嗣於94年12月11日因縮短刑期執行完畢
    出監。
(二)、又有下列施用毒品之前科：
１、於87、88年間，先後經本院裁定送觀察、勒戒後，均認無繼
    續施用毒品之傾向，經臺灣板橋地方法院檢察署（下稱板橋
    地檢署）檢察官分別以87年度偵字第6701、11165 號及88年
    度毒偵字第368 號為不起訴處分確定。
２、再於89年間，除經本院裁定送觀察、勒戒後，認有繼續施用
    毒品之傾向後，依本院裁定送戒治處所施以強制戒治，並於
    89 年10 月21日停止戒治出所，且於89年12月9 日戒治期滿
    而執行完畢外，並經本院以89年度訴字第242 號刑事判決處
    有期徒刑9 月確定，經上訴後由臺灣高等法院以89年度上易
    字第1714號刑事判決駁回上訴確定（嗣與竊盜及贓物案件，
    經法院裁定定應執行有期徒刑1 年10月確定，並於92年1 月
    13日因縮短刑期執行完畢出監）。
３、復於93年間，經本院以93年度易字第379 號刑事判決處有期
    徒刑8月確定。
二、詎其仍不知悔改，猶於強制戒治執行完畢釋放後5 年內再犯
    已被依法追訴處罰後，竟基於施用第二級毒品甲基安非他命
    之犯意，於96年5 月16日為警採集其尿液往前回溯96小時內
    某時（惟應扣除為警查獲後至採尿時止其人身自由受拘束期
    間），在不詳地點，以不詳之方式，施用甲基安非他命1 次
    ；嗣於同年月16日22時45分許，為警持本院核發之96年度聲
    搜字第2057號搜索票，在其位於臺北縣三重市○○街84號7
    樓住處執行搜索後，經採集其尿液送驗，結果呈甲基安非他
    命之陽性反應，始悉上情。
三、案經臺北市政府警察局移送板橋地檢署檢察官偵查起訴。
    理  由
壹、程序方面有關證據能力部分：被告甲○○就本案卷內證據資
    料之證據能力不予爭執，且均同意引為證據（詳見本院卷第
    34頁），且迄於言詞辯論終結前，亦未就本院所調查之證據
    主張有不得作為證據之情形，是本案卷內證據資料均得作為
    本案證據，且經本院審酌後，認下述證據並無違法取證或證
    據力明顯偏低之情形，以資為證據並無不當，則揆諸刑事訴
    訟法第159 條之5 之規定意旨，本案經調查之證據，均有證
    據能力，合先敘明。
貳、實體方面：
一、訊據被告甲○○固坦承伊於上開時、地經警採集其尿液送驗
    結果呈甲基安非他命陽性反應之事實，惟矢否否認有何施用
    甲基安非他命之犯行，並辯稱：伊沒有施用甲基安非他命云
    云置辯。
二、經查：
(一)、被告於96年5 月16日為警採集其尿液檢體，送台灣尖端先進
    生技醫藥股份有限公司以「EIA 酵素免疫分析法」初步檢驗
    ，再以「GC/MS 氣相層析/ 質譜儀法」確認檢驗結果，被告
    尿液內之甲基安非他命濃度高達1649ng/ml ，均高於行政院
    衛生署管制藥品管理局所規定之閥值500ng/ml，而判定呈甲
    基安非他命類陽性反應乙節，此有該公司濫用藥物檢驗報告
    及臺北市政府縣警察局偵辦毒品案件尿液檢體委驗單各1 紙
    （詳見偵查卷第6 至7 頁），並經本院依職權將該其尿液送
    請法務部調查局複驗，經該局以螢光偏極免疫分析法（閥值
    ：安非他命類毒品為200ng/ml）篩檢，並以氣相層析質譜儀
    分析法（閥值：安非他命類毒品違200ng/ml）確認，結果呈
    甲基安非他命陽性反應等情，此有法務部調查局96年9 月17
    日調科壹字第09600401290 號鑑定書乙紙（詳見本院卷第50
    頁）在卷可證。又徵諸以氣相層析質譜儀分析法進行確認者
    ，均不致產生偽陽性反應；而甲基安非他命之半衰期大約為
    9 小時，服用後於24小時內約有70% 排泄於尿液中，於尿液
    中排出之最長時限，受施用劑量、施用方式、個人體質及其
    代謝情況等因素影響，因個案而異，一般可檢出之最長時間
    為甲基安非他命服用後1 至5 天，業經行政院衛生署管制藥
    品管理局91年10月3 日管檢字第110436號函揭明斯旨甚詳。
    是以，被告顯有於96年5 月16日為警採尿往前回溯96小時內
    某時，施用第二級毒品甲基安非他命1 次之事實無誤。故被
    告空言否認犯行，顯係事後卸責之詞，不足採信。
(二)、綜上所述，本件事證已臻明確，被告犯行堪以認定，應予依
    法論科。
二、論罪科刑部分：
(一)、按施用毒品經觀察、勒戒或強制戒治執行完畢釋放後，5 年
    後再施用毒品，應適用毒品危害防制條例第20條第1 、2 項
    之規定，同條例第20條第3 項定有明文。又按於92年7 月9
    日新修正之毒品危害防制條例刪除二犯及三犯之規定，一改
    修法前繁雜之處遇程序，僅將施用毒品者簡化區分為初犯、
    再犯，並認施用毒品者係屬病患性犯人，以觀察、勒戒戒除
    其身癮，並以強制戒治去除其心癮。經觀察、勒戒或強制戒
    治執行完畢釋放後，若係5 年後再犯該條例第10條施用毒品
    罪者，與同條例第20條第1 項、第2 項關於「初犯」之處理
    方式相同，檢察官應先聲請法院裁定令被告入勒戒處所觀察
    、勒戒，並視有無繼續施用毒品傾向，決定應予釋放、為不
    起訴之處分，或應聲請法院裁定令入勒戒處所強制戒治；若
    係5 年內「再犯」同條例第10條施用毒品罪者，依同條例第
    23條第2 項規定，檢察官則應依法追訴。觀諸該條例第20條
    第3 項之修正理由；「觀察、勒戒或強制戒治5 年後再犯者
    ，顯見前所實施之觀察、勒戒或強制戒治已足以遮斷其施用
    毒品之癮，為期自新及協助其戒除毒癮，對此5 年後再犯者
    ，爰明定仍適用初犯之規定，先經觀察、勒戒、強制戒治之
    程序。」及同條例第23條第2 項之修正理由：「為配合簡化
    施用毒品犯之刑事處遇程序，並鑑於經觀察、勒戒或強制戒
    治執行完畢釋放後5 年內再犯者，其再犯率甚高，原據以實
    施之觀察、勒戒及強制戒治既已無法收其實效，自應施以刑
    事處遇。」顯然如施用毒品者係前經觀察、勒戒或強制戒治
    等治療程序執行完畢5 年後，始再施用毒品之「初犯」，因
    前所執行之觀察、勒戒或強制戒治已足收戒除毒癮之效，自
    應重新執行觀察、勒戒或強制戒治等治療程序，並於治療程
    序執行完畢後，由檢察官為不起訴處分，毋庸對之追訴處罰
    ；反之，在「再犯」之情形，因其先前所為治療程序顯未能
    收戒斷毒癮之效，且考量施用毒品者之再犯率偏高，乃簡化
    其刑事處遇程序，而逕予追訴處罰，不再施以治療程序。參
    酌上開立法理由，修正毒品危害防制條例就施用毒品者，祇
    於「初犯及5 年後再犯」二種情形，有其追訴條件之限制，
    即須於初犯經觀察、勒戒或強制戒治釋放後，5 年內均無施
    用毒品之行為，始能認其前所實施之觀察、勒戒或強制戒治
    已足遮斷毒癮，而得於5 年後再犯時，再予適用初犯之規定
    ，重行觀察、勒戒等程序。倘5 年內已經再犯，被依法追訴
    處罰，縱其第三次（或第三次以上）施用毒品之時間在初犯
    釋放5 年以後，即與「5 年後再犯」之情形有別，且因已於
    「5 年內再犯」，顯見其再犯率甚高，原實施觀察、勒戒或
    強制戒治，已無法收其實效，而無5 年戒斷期之存在，自無
    再經觀察、勒戒或強制戒治之必要，應由檢察官逕行起訴，
    始符新法修正之本旨，最高法院95年度臺上字第1071號、95
    年度臺非字第59號判決意旨可資參照。經查，被告於87、88
    年間因施用毒品案件，先後經本院裁定送觀察、勒戒後，均
    認無繼續施用毒品之傾向，經板橋地檢署檢察官以87年度偵
    字第6701、11165 號、88年度毒偵字第368 號為不起訴處分
    確定；又於89年間因施用毒品案件，除經本院裁定送觀察、
    勒戒後，認有繼續施用毒品之傾向後，依本院裁定送戒治處
    所施以強制戒治，並於89年10月21日停止戒治出所，且於89
    年12月9 日戒治期滿而執行完畢外，並經本院以89年度訴字
    第242 號刑事判決處有期徒刑9 月確定，經上訴後由臺灣高
    等法院以89年度上易字第1714號刑事判決駁回上訴確定；復
    於93年間，經本院以93年度易字第379 號刑事判決處有期徒
    刑8 月確定在案，此有臺灣高等法院被告前案紀錄表及上開
    不起訴處分書、判決書各1 份在卷供參，是被告於強制戒治
    執行完畢釋放後5 年內已再犯被依法追訴處罰如上所述，則
    揆諸前揭判決意旨，本件檢察官起訴被告施用第二級毒品，
    符合上開規定，合先敘明。
(二)、論罪部分：
１、按甲基安非他命依毒品危害防制條例第2 條第2 項第2 款之
    規定，係屬第二級毒品，故核被告所為，係犯毒品危害防制
    條例第10條第2 項之施用第二級毒品罪。
２、又被告持有甲基安非他命係供己施用，則其持有之低度行為
    ，為施用毒品之高度行為所吸收，不另論罪。
３、另查被告於93年間因施用毒品案件，經本院以93年度易字第
    379 號刑事判決處有期徒刑8 月確定，及因竊盜案件，經本
    院以93年度易字第920 號刑事判決處有期徒刑9 月確定，並
    入監接續執行上開罪刑，嗣於94年12月11日因縮短刑期執行
    完畢出監在案，此有上開紀錄表可證，是其於受有期徒刑執
    行完畢後5 年內故意再犯有期徒刑以上之本罪，為累犯，應
    依刑法第47條第1項之規定，加重其刑。
(三)、科刑部分：
    爰審酌被告前有多次施用毒品之犯行，仍不知悔悟，故態復
    萌，再次施用毒品，無視於毒品對於自身健康之戕害及國家
    對於杜絕毒品犯罪之禁令，且其素行非佳，及犯後否認犯行
    ，態度非佳，惟審酌施用毒品者均具有相當程度之生理成癮
    性及心理依賴性，戒除不易，且犯罪心態與一般刑事犯罪之
    本質不同，非難性較低等一切情狀，量處如主文所示之刑，
    以資懲儆。
據上論斷，應依刑事訴訟法第273 條之1 第1 項、第299 條第1
項前段，毒品危害防制條例第10條第2 項，刑法第11條前段、第
47條第1 項，判決如主文。
本案經檢察官彭聖斐到庭執行職務。
中　　華　　民　　國　　96　　年　  11　　月　　2　　日
　　　　　　　　　刑事第六庭法　官  饒金鳳
以上正本證明與原本無異。
如不服本判決，應於判決送達後10日內，向本院提出上訴狀。
                            書記官  王春森
中　　華　　民　　國　　96　　年　　11　　月　　2 　　日
附錄本案論罪科刑之法律條文：
毒品危害防制條例第10條第2項：
施用第二級毒品者，處3 年以下有期徒刑。
